臺灣桃園地方法院交通事件裁定　　　　 96年度交聲字第696號
原處分機關　交通部公路總局新竹區監理所桃園監理站
受處分人即
異　議　人　甲○○
上列受處分人因違反道路交通管理處罰條例案件，對於交通部公
路總局新竹區監理所桃園監理站民國九十六年十月四日所為之處
分（原處分：桃監裁罰字第裁52-DB0000000號），聲明異議，本
院裁定如下：
    主  文
異議駁回。
    理  由
一、聲明異議意旨略以：受處分人即異議人甲○○於民國九十六
    年八月六日凌晨零時二十分許，駕駛車號520-LP號營業一般
    小客車，行經桃園縣平鎮市○○路○段與自志二街路口，當
    時經過該路段時是綠燈，過了以後就是紅燈，又因前有廂型
    貨車遮蔽視線，異議人係跟隨前進，故未及注意行駛當中燈
    號到了一半就變成紅燈。另異議人家庭經濟狀況困難，裁決
    罰鍰新臺幣（下同）二千七百元實屬過重。為此，請求鈞院
    將原處分撤銷云云。
二、原處分機關交通部公路總局新竹區監理所桃園監理站裁罰意
    旨略以：異議人於九十六年八月六日凌晨零時二十分許，駕
    駛上開小客車，行經桃園縣平鎮市○○路○段與自志二街路
    口，為桃園縣政府警察局平鎮分局北勢派出所員警舉發「闖
    紅燈（直行）」之違規行為，經舉發員警填製桃警局交字第
    DB0000000 號違反道路交通管理事件通知單（下稱舉發通知
    單）當場舉發，並註明「當事人拒絕簽收」後，將舉發通知
    單移送聯移送本站處理。本站調查後認異議人上開違規事實
    屬實，爰依道路交通管理處罰條例第五十三條第一項、第六
    十三條第一項第三款規定，以桃監裁罰字第裁52-DB0000000
    號裁決書（下稱裁決書）對異議人裁處罰鍰新臺幣二千七百
    元，並記違規點數三點等語。
三、按汽車駕駛人，行經有燈光號誌管制之交岔路口闖紅燈者，
    處新臺幣一千八百元以上五千四百元以下罰鍰。又汽車駕駛
    人有第五十三條情形者，除依原條款處罰鍰外，並予記違規
    點數三點，道路交通管理處罰條例第五十三條第一項、第六
    十三條第一項第三款分別定有明文。
四、經查：
  (一)異議人於上揭時地駕駛上開小客車為舉發員警乙○○認定其
    有「闖紅燈（直行）」之違規行為，經舉發員警乙○○填製
    本件舉發通知單當場舉發，惟異議人認為其並未違規，故拒
    絕簽收本件舉發通知單，經舉發員警乙○○在本件舉發通知
    單上註明「當事人拒絕簽收」事由後，遂將本件移送原處分
    機關處理，原處分機關經調查後仍認定異議人有前開違規行
    為而對之予以裁處罰鍰二千七百元，並記違規點數三點之事
    實，為異議人與原處分機關所不爭執，並有本件舉發通知單
    、裁決書各一份在卷可參，是此部分之事實自堪認定。
  (二)異議人雖否認有前開違規行為，並以前揭情詞置辯。然查，
    據證人即本件舉發員警乙○○於本院審理中到庭結證稱：案
    發當天我是跟另一位同仁執行盤檢勤務，時間是凌晨零時至
    凌晨二時，該路口紅綠燈的運作是正常的，我是等紅燈亮了
    五秒以後，看到異議人的車子和前面的車子衝出來，那兩輛
    車子都有闖紅燈，我們有當場攔停並舉發，我是舉發異議人
    ，另一位同仁是舉發前面的車子，異議人當時叫我不要開他
    闖紅燈，不過我是基於法律、事實開單告發，不能隨意開其
    他的違規事實，所以就當場告發。我很確定異議人的車子和
    前面那輛車子都有闖紅燈，我距離路口八十公尺至一百公尺
    左右，當天沒有下雨，視線也良好，又有路燈，異議人當場
    拒絕簽收，我們就記明拒絕簽收等語（參見本院卷九十六年
    十月二十二日訊問筆錄第二至三頁）。而觀之證人乙○○於
    案發當時係桃園縣政府警察局平鎮分局北勢派出所員警，於
    本件案發時地又係職司交通盤檢勤務，且與異議人間素昧平
    生且無怨懟，當無甘冒偽證罪責，故為編織不實舉發之原因
    及理由存在，是證人乙○○前揭證述應較異議人所辯為可採
    。且考量交通違規行為又多屬迅速、稍縱即逝及不可回復等
    特性，舉發機關或原處分機關若能提出更多之法定證據方法
    ，例如人證、書證、物證等證據資料以供司法審查之交通法
    庭加以判斷該交通違規行為之存否，自屬允當，惟若因前揭
    交通違規行為特性而無法提供更多相關之書證、物證時，則
    舉發員警於司法審查之訴訟程序上立於證人之地位而證述其
    當時親身目擊及見聞之交通違規行為經過，亦屬於法定證據
    方法之一之人證證述，於法亦不有違，至於舉發員警立於證
    人之地位所為之證述是否可採，此乃交通法庭依經驗及論理
    法則判斷其證明力為何而得否採擇之心證層次，斷不可以舉
    發員警作為證人之所述，因不可能反於其先前所為舉發而認
    均不可採，而全盤否定其立於證人地位所為之陳述。故於本
    件中，舉發員警乙○○於本院審理中既已居於證人之地位具
    結陳述其所親身目擊及見聞本件異議人於駕駛車輛行經有燈
    光號誌管制之交岔路口闖紅燈之違規事實，本院認自足以擔
    保其證詞之憑信性，故認證人乙○○之前揭證述，確屬可採
    。綜上，異議人於上揭時地駕駛車輛行經有燈光號誌管制之
    交岔路口闖紅燈之違規行為，應堪認定。
  (三)異議人雖又辯稱：因為當時通過該路口時是綠燈，且因前有
    廂型車遮蔽視線，故未及注意行駛當中燈號變換云云。惟本
    院採信證人乙○○前揭所述，認定案發當時異議人車輛所行
    進之路口燈號應屬紅燈一節，已如前述。是按汽車行駛至交
    岔路口，其行進應遵守燈光號誌。又汽車行駛時，駕駛人應
    注意車前狀況，並隨時採取必要之安全措施，道路交通安全
    規則第一百零二條第一項第一款、第九十四條第三項分別定
    有明文。是本件異議人行經案發路口時，本應注意燈號之變
    換情形，並隨時遵守燈號之指示行進或停車等待，自無從以
    前有廂型車遮蔽視線，其係跟隨前進，故未及注意燈號變換
    而通過云云而據以為免責之依據。是異議人此部分所辯，亦
    不足採。
  (四)異議人雖再辯稱：罰鍰金額過高，無力繳納云云。惟按原處
    分機關依道路交通處罰條例相關規定對違規行為人即受處分
    人裁處罰鍰之金額多寡，基於權力分立原則，本屬行政機關
    之行政裁量權，若無違法並在法定範圍內為裁量，與法即不
    相違。是本件原處分機關據以援引上開規定，就罰鍰部分裁
    處異議人二千七百元，並無不當及違法。異議人所辯罰鍰金
    額過高，無力繳納一情，自可敘明相關理由及檢具相關證明
    ，依法向原處分機關聲請分期繳納，用以紓緩因而造成之經
    濟上壓力，是異議人此部分所辯，亦不足採。
  (五)綜上所述，足認異議人上開所辯，應屬事後卸責之詞，殊無
    可採。是本件異議人之交通違規事實事證已臻明確，原處分
    機關依道路交通管理處罰條例第五十三條第一項、第六十三
    條第一項第三款規定，對異議人裁處罰鍰二千七百元，並記
    違規點數三點，核無違誤。是異議人之聲明異議為無理由，
    應予駁回。
據上論斷，應依道路交通管理處罰條例第八十七條第二項，道路
交通案件處理辦法第十九條，裁定如主文。
中　　華　　民　　國　　96　　年　　10　　月　　26　　日
                        臺灣桃園地方法院交通法庭
                            法  官  林  家  賢
以上正本證明與原本無異。
如不服本裁定，應於裁定送達後五日內，向本院提出抗告狀（應
附繕本），抗告於臺灣高等法院。
                            書記官  常  毓  生
中　　華　　民　　國　　96　　年　　10　　月　　26　　日
